臺灣臺南地方法院臺南簡易庭民事裁定
                                    109年度南簡字第825號
反訴原告    郭義和
訴訟代理人  陳宏義律師
反訴被告    蔡月理
上列當事人間請求拆屋還地等事件，反訴原告提起反訴，本院裁
定如下：
    主  文
反訴原告之反訴及假執行之聲請均駁回。
反訴訴訟費用由反訴原告負擔。
    理  由
一、按被告於言詞辯論終結前，得在本訴繫屬之法院，對於原告
    及就訴訟標的必須合一確定之人提起反訴；反訴之標的，如
    專屬他法院管轄，或與本訴之標的及其防禦方法不相牽連者
    ，不得提起；當事人意圖延滯訴訟而提起反訴者，法院得駁
    回之，民事訴訟法第259條、第260條第1項、第3項分別定有
    明文。所稱之「相牽連」，乃指為反訴標的之法律關係與本
    訴標的之法律關係間，或為反訴標的之法律關係與作為本訴
    防禦方法所主張之法律關係間，兩者在法律上或事實上關係
    密切，審判資料有其共通性或牽連性者而言。換言之，為本
    訴標的之法律關係或作為防禦方法所主張之法律關係，與為
    反訴標的之法律關係同一，或當事人兩造所主張之權利，由
    同一法律關係發生，或為本訴標的之法律關係發生之原因，
    與為反訴標的之法律關係發生之原因，其主要部分相同，方
    可認為兩者間有牽連關係（最高法院98年度台抗字第1005號
    裁定意旨參照）。又反訴標的與本訴之標的及其防禦方法不
    相牽連，依前揭說明，自不得提起反訴，屬起訴不備其他要
    件，且無從補正，應依民事訴訟法第249條第1項第6款規定
    ，予以裁定駁回。
二、經查：
 (一)本件反訴被告即原告起訴主張反訴原告及本訴之被告林仙
     度無權占用反訴被告所有之臺南市○○區○○段000地號土地（
     下稱910地號土地）搭建門牌號碼臺南市○○區○○路00號房屋
     （下稱32號房屋），致反訴被告所有權之行使受有損害，
     反訴原告及林仙度則因此受有相當於租金之利益，而依民
     法第767條第1項前段、中段、同法第184條第2項、第179條
     規定，於本訴聲明請求：㈠反訴原告及林仙度應將坐落於91
     0地號土地上之32號房屋拆除，並將土地返還予反訴被告；
     ㈡反訴原告及林仙度應連帶給付反訴被告新臺幣（下同）34
     ,535元，及自民國109年4月18日起至上開地上物拆除完畢
     並將土地返還反訴被告之日止，按月給付反訴被告634元；
     ㈢確認反訴原告對系爭建物有事實上處分權。
 (二)反訴原告則於109年4月13日提起反訴，主張反訴被告為門
     牌號碼臺南市○○區○○路00號房屋（下稱34號房屋）之
     事實上處分權人，34號房屋無權占用反訴原告向臺南市政
     府承租之臺南市○○區○○段000○000○0地號土地（下稱984、9
     84之1地號土地）約25平方公尺之面積，致反訴原告占用、
     使用上開土地之權能受到侵害，而依民法第962條、第179
     條規定提起反訴，並聲明：㈠反訴被告應將坐落984、984之
     1地號土地上如反訴起訴狀附圖所示紅色部分（約25平方尺
     ）之地上物，並將土地返還予反訴原告占有，㈡反訴被告應
     給付反訴原告203,565元，及自109年4月5日起至將上開地
     上物拆除完畢之日止，按月給付反訴原告792元。㈢願供擔
     保，請准宣告假執行。
 (三)本件本訴之訴訟標的為所有物（910地號土地）返還請求權
     ，及因910地號土地遭占有所生之侵權行為損害賠償請求權
     及不當得利返還請求權，反訴之訴訟標的則為占有物（984
     、984之1地號土地）返還請求權，及因984、984之1地號土
     地遭占有所生之不當得利請求權，，二訴之請求權基礎並
     不同一，亦非基於同一法律關係而生，且此二法律關係之
     原因事實亦屬不同，且本訴中反訴被告對反訴原告之請求
     權是否存在，並不受反訴原告於反訴中主張之請求權成立
     與否之影響，兩者審判資料、攻擊防禦方法均無共通性及
     牽連性。是揆諸首揭規定及說明，本件反訴標的與本訴之
     標的及其防禦方法並無相牽連關係，不合於反訴之訴訟要
     件，自非合法，應予駁回。反訴既經駁回，反訴原告假執
     行之聲請亦失所附麗，應併予駁回。
三、依民事訴訟法第249條第1項第6款、第95條、第78條裁定如
    主文。
中　　華　　民　　國　　109 　年　　11　　月　　24　　日
                  臺南簡易庭  法  官  張玉萱
以上正本係照原本作成。
如對本裁定抗告，須於裁定送達後10日內向本院提出抗告狀，並
繳納抗告費新臺幣1,000元。 
中　　華　　民　　國　　109 　年　　11　　月　　25　　日
                              書記官  鄭伊汝